【裁判字號】    95,破抗更(一),1
【裁判日期】    950810
【裁判案由】    宣告破產
【裁判全文】
臺灣高等法院臺中分院民事裁定       95年度破抗更(一)字第1號
抗  告  人  台福塑膠有限公司
法定代理人  甲○○
代  理  人  何崇民律師
上列抗告人因聲請宣告破產事件，對於中華民國94年5月10日臺
灣臺中地方法院94年度破字第33號裁定，提起抗告，於94年6月
22日，經本院94年度破抗字第10號裁定駁回，提起再抗告，經最
高法院第一次發回更審（95年度台抗字第382號），本院裁定如
下：
    主  文
原裁定廢棄，發回臺灣臺中地方法院。
    理  由
一、原裁定以破產之目的，既係維護多數債權人之利益而設，破
    產時應以多數債權人存在為要件，如債權人僅有一人，則僅
    為個別強制執行為已足，（最高法院65年台抗字第325號判
    例參照），抗告人向原法院聲請宣告破產時，陳明其自停止
    營業迄今，稅捐債務總計新台幣（下同）1億2685萬2349元
    ，抗告人盤查其資產總值，僅有500萬元。按稅捐稽徵法第6
    條第1項規定稅捐之徵收應優先於普通債權。又破產法第112
    條規定：對於破產財團之財產有優先權之債權，於破產程序
    中應優先於他債權而受清償。抗告人之資產既僅有現金500
    萬元，顯不足以清償前開欠稅，其破產財團雖勉可組成，亦
    不足以清償破產財團之費用，其餘之破產債權更無從依破產
    程序受償，原法院參酌破產法理之意旨，認抗告人無進行破
    產程序之必要，裁定駁回抗告人宣告破產之聲請。
二、抗告意旨略以：破產乃賦予債務人在經濟上重新再起之機會
    。原裁定以破產須有多數債權人為法律上所無之限制，有違
    法之處。且法律僅規定債務人不能清償為已足，此可參見最
    高法院86年度台抗字第479號裁定意旨。本件債權人除有優
    先債權之財政部台灣省中區國稅局，及台中市稅捐稽徵處外
    ，尚有陳雪禎、漢宇律師事務所，以及陳榮東會計事務所等
    。準此，縱使破產應以多數債權人存在為要件，本件聲請亦
    已符合。再者，與此相類之案件，即債務人僅就稅捐之負擔
    金額已高於債務人之資產，法院仍依法為准予宣告破產之裁
    定，足徵本件聲請宣告破產仍有實益等語。
三、按破產，對債務人不能清償債務者，宣告之，為破產法第57
    條所明定。又依同法第148 條規定之旨趣，除債務人之財產
    不敷清償破產財團之費用及財團之債務外，尚難認無宣告破
    產之實益。是以法院就破產之聲請，應依職權為必要之調查
    ，倘債務人確係毫無財產可構成破產財團，或債務人之財產
    不敷清償破產財團之費用及財團之債務，無從依破產程序清
    理其債務時，始得以無宣告破產之實益，裁定駁回聲請，此
    觀司法院25年院字第1505號解釋自明。再者，按稅捐稽徵法
    第6條第1項規定稅捐之徵收，優先於普通債權，係相對於其
    他普通債權而言，依破產法第112條規定，僅先於他債權而
    受清償而已，依同法第97條規定，其受破產財團之清償次序
    仍在財團費用及財團債務之後。準此，認定有無宣告破產之
    實益，應調查審認債務人之財產是否足敷清償破產財團費用
    及財團債務，而非以破產債權是否得受清償而定。查原裁定
    以破產之目的，既係維護多數債權人之利益而設，破產時應
    以多數債權人存在為要件，如債權人僅有一人，則僅為個別
    強制執行為已足。又以抗告人之資產僅有現金500萬元，顯
    不足以清償破產宣告前之欠稅，其破產財團雖勉可組成，亦
    不足以清償破產財團之費用。不無將破產宣告前之欠稅認定
    屬破產財團費用，而非破產債權，自有未當。況何種費用為
    破產財團費用，何種債務為破產財團債務，破產法第95、96
    條已分別列明，且抗告人已陳明其有資產現金500萬元（見
    原審卷第5、11、12頁），原審未調查審認抗告人如宣告破
    產，其財團費用及財團債務各若干，抗告人供做破產財團之
    財產500萬元是否確不足以清償將來發生之破產財團費用及
    財團債務，遽以抗告人未證明其財產足敷清償破產財團費用
    及財團債務為由，駁回其聲請，略嫌速斷。抗告論旨，執以
    指摘原裁定不當，求予廢棄，非無理由。應由本院將原裁定
    廢棄，發回原法院再為調查處理。
據上論結，本件抗告為有理由，依民事訴訟法第492條，裁定如
主文。
中    華    民    國    95    年    8     月    10    日
                     民事第三庭審判長法  官  陳照德
                                     法  官  陳成泉
                                     法  官  曾謀貴
以上正本係照原本作成。
再為抗告應以適用法規顯有錯誤為理由，並經本院之許可，該許
可以原裁定所涉及之法律見解具有原則上之重要性者為限。
如提起再抗告者應於裁定送達後十日內向本院提出抗告理由狀（
須按照他造人數附具繕本）並繳納抗告裁判費新臺幣壹仟元，同
時委任律師或具有律師資格之關係人為代理人。
                                     書記官  李妍嬅
中    華    民    國    95    年    8     月    11    日
                                                      Ｂ


司法院資訊處製作；財團法人民間司法改革基金會備份。
